臺灣高等法院臺中分院民事裁定　100年度抗字第20號
抗　告　人　頂好工程有限公司
法定代理人　周信忠
送達代收人　劉嘉堯律師
相　對　人　加州營造有限公司
法定代理人 林瀛洲
抗告人因與相對人間聲明異議事件，對於中華民國99年12月1日
臺灣臺中地方法院99年度執事聲字第171裁定提起抗告，本院裁
定如下：
    主  文
抗告駁回。
抗告程序費用由抗告人負擔。
    理  由
一、本件抗告意旨略以：
（一）首按「假扣押，非有日後不能強制執行或甚難執行之虞者
      ，不得為之」、「請求及假扣押之原因，應釋明之」、「
      前項釋明如有不足，而債權人陳明願供擔保或法院認為適
      當者，法院得定相當之擔保，命供擔保後為假扣押。」民
      事訴訟法第523條第1項、第526條第1、2項定有明文。
（二）次按假扣押制度乃為保全債權人將來之強制執行，並得命
      其供擔保以兼顧債務人權益之保障，所設暫時而迅速之簡
      易執行程序，是民事訴訟法第523條第1項所稱「有日後不
      能強制執行或甚難執行之虞」之「假扣押之原因」者，本
      不以債務人浪費財產、增加負擔或將其財產不利益之處分
      ，致達於無資力之狀態，或債務人移往遠方、逃匿無蹤或
      隱匿財產等積極作為之情形為限，只須合於該條項「有日
      後不能強制執行或甚難執行之虞」之條件，即足當之。倘
      債務人對債權人應給付之金錢或得易為金錢請求之債權，
      經催告後仍斷然堅決拒絕給付，且債務人現存之既有財產
      ，已瀕臨成為無資力之情形，或與債權人之債權相差懸殊
      ，將無法或不足清償滿足該債權，在一般社會之通念上，
      可認其將來有不能強制執行或甚難執行之虞之情事時，亦
      應涵攝在內（參照最高法院98年台抗字第746號裁判要旨
      ）。
（三）再按，依上所引述法規與裁判意旨，就應否准許債權人聲
      請假扣押，分「請求假扣押之原因事實」及「應為假扣押
      之事由」兩要件，原審法院係認抗告人未就「應為假扣押
      之事由」是否有不能強制執行或甚難執行之虞之假扣押原
      因為釋明，進而駁回抗告人，經查：
    1.就「請求假扣押之原因事實」部分：查相對人積欠抗告人
      工程款共計新台幣（下同）324,980元，抗告人經催告履
      行債務未果，即起訴請求相對人給付上開款項，業經臺灣
      嘉義地方法院以99年度簡上字第32號判決確定，就總工程
      中百分之十保留款201,178元部分，待第三人臺灣電力股
      份有限公司總驗收後即應給付。抗告人遂就此相對人與第
      三人間之工程款債權，向臺灣嘉義地方法院另提一將來給
      付之訴，且為保全將來之強制執行，遂向原法院提起本件
      假扣押事。
    2.就「應為假扣押之事由」部分：本件是否有日後不能強制
      執行或甚難執行之虞？查抗告人曾數次向相對人請求前揭
      積欠之工程款，相對人均置之不理，已符前揭裁判意旨所
      示之消極不為清償要件。另據財政部臺灣省中區國稅局97
      年度財產歸屬、各類所得資料清單所載，相對人名下已無
      持有任何財產可供執行；乍看之下，相對人似仍有存放於
      第三人京城商業銀行股份有限公司博愛分公司（簡稱京城
      博愛分行）、玉山商業銀行股份有限公司嘉義分公司（簡
      稱玉山嘉義分行）之存款債權可供執行，惟抗告人於民國
      （下同）98年間向臺灣嘉義地方法院聲請假扣押強制執行
      時，京城博愛分行與玉山嘉義分行均回函陳稱已無餘額可
      供執行，足見相對人之現有財產已瀕無資力可供抗告人受
      償之狀態。是難認有其他可滿足抗告人債權之管道，抗告
      人非就相對人對第三人臺灣電力股份有限公司之201178元
      債權聲請假扣押，自不能達其目的，觀相對人明示拒絕清
      償債務，名下已無不動產可供執行等情，顯抗告人非以此
      不能滿足其債權，依上開最高法院判決意旨，在一般社會
      之通念上，亦可認此情形即涵攝在「日後不能強制執行或
      甚難執行之虞」情況內。
（四）綜上所述，觀諸保全程序之目的，係為確保債權人將來受
      判決確定之私權得以執行實現，將債務人財產或權利之暫
      予限制，所為之暫時侵害權利之處分，是實施之手段與欲
      達成之目的間，自應符合比例原則，方為適法。本件相對
      人別無財產可供執行，抗告人願供擔保假扣押上開相對人
      對第三人之債權，設若將來臺灣嘉義地方法院判決駁回抗
      告人所提之訴確定，此假扣押有造成相對人損害時，相對
      人即可直接就此擔保金迅速受償；況相對人無其他財產可
      供抗告人執行，非扣押此債權日後甚難執行，法理至明，
      自有應假扣押之原因，且侵害的手段與欲達成之目的間，
      法理應屬衡平，求廢棄原裁定。
二、按請求及假扣押之原因，應釋明之；前項釋明如有不足，而
    債權人陳明願供擔保或法院認為適當者，法院得定相當之擔
    保，命供擔保後為假扣押，民事訴訟法第526條第1項、第2
    項分別定有明文。而所謂假扣押之原因，係指對債務人有日
    後不能強制執行或甚難執行之虞或應在外國為強制執行者而
    言，此觀民事訴訟法第523條規定即明。準此，債權人就假
    扣押之原因，自有釋明之義務。必待釋明有所不足，而債權
    人陳明願供擔保或法院認為適當者，法院始得命供擔保後為
    假扣押。若債權人未釋明假扣押之原因，諸如債務人浪費財
    產、增加負擔、或就其財產為不利益之處分，將達於無資力
    之狀態、或移住遠地、逃匿無蹤或隱匿財產等情形，即不符
    假扣押之要件（最高法院99年度台抗字第370號裁判參照）。
三、經查，本件抗告人為保全其對相對人之金錢債權，聲請對相
    對人之財產在201778元之範圍內為假扣押，固據其提出兩造
    間之合約書、切結書、支付命令、民事判決書、財政部臺灣
    省中區國稅局財產歸屬資料清單為證，並主張：抗告人曾數
    次向相對人請求前揭積欠之工程款，相對人均置之不理，已
    符前揭裁判意旨所示之消極不為清償要件。另據財政部臺灣
    省中區國稅局97年度財產歸屬、各類所得資料清單所載，相
    對人名下已無持有任何財產可供執行。且，抗告人於98年間
    向臺灣嘉義地方法院聲請假扣押強制執行時，京城博愛分行
    與玉山嘉義分行均回函陳稱已無餘額可供執行，足見相對人
    之現有財產已瀕無資力可供抗告人受償之狀態。是難認有其
    他可滿足抗告人債權之管道，抗告人非就相對人對第三人臺
    灣電力股份有限公司之201,178元債權聲請假扣押，自不能
    達其目的，觀相對人明示拒絕清償債務，名下已無不動產可
    供執行等情，顯抗告人非以此不能滿足其債權，亦可認此情
    形即涵攝在「日後不能強制執行或甚難執行之虞」情況內。
    惟查：抗告人所提出之上開證據，充其量僅能釋明假扣押所
    欲保全之請求（即請求之原因）而已，對於假扣押之原因，
    即就相對人「有何事實可認有日後不能強制執行或甚難執行
    之虞之情形」，則並未提出可使法院信其主張為真實之證據
    以釋明上開假扣押之原因存在，亦即尚未盡釋明之義務，顯
    不符假扣押之要件。是原法院司法事務官撤銷其先前准許之
    假扣押裁定，原法院裁定駁回其異議聲明，核無違誤，抗告
    意旨仍指摘原裁定不當，請求廢棄，即無理由，應予駁回。
四、據上論結，依民事訴訟法第495條之1第1項、第449條第1項
    、第95條、第78條，裁定如主文。
中    華    民    國   100    年    1     月    13    日
                民事第二庭    審判長法  官  邱森樟
                                    法  官  謝說容
                                    法  官  蔡秉宸
以上正本係照原本作成。
不得再抗告。
                                    書記官  紀美鈺
中    華    民    國   100    年    1     月    14    日
                                                      Ｓ